【裁判字號】    96,訴,3831
【裁判日期】    970430
【裁判案由】    加重強盜
【裁判全文】
臺灣臺中地方法院刑事判決              96年度訴字第3831號
公  訴  人  臺灣臺中地方法院檢察署檢察官
被      告  甲○○
                    （現於臺灣臺中監獄執行中）
選任辯護人  國慶律師
被      告  盛志佳
選任辯護人  何立斌律師
上列被告因加重強盜案件，經檢察官提起公訴（96年度偵字第
22350 號），暨追加起訴（96年度偵字第28579 、29532 號），
本院判決如下：
    主  文
甲○○共同犯攜帶兇器強盜罪，累犯，處有期徒刑柒年貳月。又
共同犯攜帶兇器強盜罪，累犯，處有期徒刑柒年肆月。應執行有
期徒刑玖年。扣案之鴨舌帽貳頂、棉質手套雙、口罩貳個、黑
色膠帶壹捲、電擊棒壹支、伸縮警棍壹支、紅包袋壹個及不具殺
傷力之改造手槍壹支，均沒收。
盛志佳共同犯攜帶兇器強盜罪，處有期徒刑捌年。又共同犯攜帶
兇器強盜罪，處有期徒刑柒年肆月。應執行有期徒刑拾年。扣
案之鴨舌帽貳頂、棉質手套雙、口罩貳個、黑色膠帶壹捲、電
擊棒壹支、伸縮警棍壹支、紅包袋壹個及不具殺傷力之改造手槍
壹支，均沒收。
    事  實
一、甲○○曾犯竊盜罪，經法院分別判處有期徒刑8 月及10月確
    定，經裁定應執行刑為有期徒刑1 年5 月，於民國95年8 月
    24日執行完畢。盛志佳曾犯恐嚇、妨害風化、偽造文書等罪
    ，經法院各判處有期徒刑2 年、8 月、3 月，應執行有期徒
    刑2 年8 月確定，上開妨害風化及偽造文書罪嗣經減刑為4
    月、1 月又15日，並與上開不得減刑之恐嚇罪合併定應執行
    刑為有期徒刑2年4月，於96年10月7日始假釋縮刑期滿（盛
    志佳部分不構成累犯）。
二、甲○○之智能狀態係屬弱智，經由友人介紹在臺北市認識盛
    志佳不久，因盛志佳提議到臺中犯案，遂與盛志佳共同基於
    意圖為自己不法所有之犯意聯絡，於96年9 月17日晚上7 時
    許，攜帶鴨舌帽2 頂、口罩2 個、不具殺傷力之改造手槍1
    支、彈殼5 顆及客觀上足供兇器使用之電擊棒、伸縮警棍各
    1 支，自臺北市客運總站搭車南下臺中，於同日晚間10時50
    分許抵達臺中市○○路朝馬車站，下車後二人即搭乘計車在
    臺中市尋找作案目標，途經臺中市○○路某五金行，盛志佳
    乃提供500 元，令甲○○下車購買棉質手套3 雙、黑色膠帶
    1 捲作為犯罪工具。嗣於96年9 月18日凌晨3 時許，其二人
    身著、攜帶上揭犯罪工具，在臺中縣大肚鄉○○路○ 段454
    號前，見乙○○坐在車牌號碼W5-1298 號自用小客車上熱車
    ，準備外出之際，先由盛志佳持不具殺傷力之改造手槍指向
    乙○○，要求乙○○移身至副駕駛座，待盛志佳上車坐入駕
    駛座後，再由甲○○接手上開手槍坐於副駕駛座正後方，持
    槍抵住乙○○背部，脅迫乙○○交出身上財物，惟因乙○○
    身上僅有新臺幣（下同）50元，盛志佳遂將車輛開到臺中縣
    沙鹿鎮○○路○ 段附近，與甲○○二人共同以持槍脅迫之方
    式，至使乙○○不能抗拒，要求乙○○下車，強盜乙○○所
    有之車牌號碼W5-1298號自用小客車得手。
三、盛志佳嗣又向甲○○提議到便利商店強盜財物，並向甲○○
    表示其身體疲累，由其駕車在店外把風接應，令甲○○進入
    店內下手強盜財物，經甲○○允諾後，其二人即另行共同基
    於意圖為自己不法所有之犯意聯絡，於96年9 月18日凌晨4
    時50分許，在臺中縣烏日鄉○○路○ 段242 號之「全家便利
    商店」，由盛志佳駕駛上開自用小客車在店門外把風，甲○○則頭戴鴨舌帽、橫條紋口罩，身上攜帶客觀上足供兇器使
    用之電擊棒、伸縮警棍，手戴棉質手套持前揭不具殺傷力之
    改造手槍進入店內，以槍指向店員丙○○，脅迫丙○○將收
    銀機打開，至使丙○○不能抗拒，聽從其命將收銀機打開，
    甲○○即動手拿取收銀機內之現金9,750 元及櫃台內之峰牌
    香菸7 包。得手後，盛志佳立即駕車搭載甲○○離去。
四、嗣經警於96年9 月18日凌晨5 時許，在彰化市○○○路102
    號前查獲甲○○，並扣得鴨舌帽2 頂、棉質手套3 雙、黑色
    膠帶1 卷、電擊棒1 支、伸縮警棍1 支、口罩2 個、彈殼5
    顆、紅包袋1 個（寫有作案工具「膠帶2 捲、帽子2 頂、手
    套、口罩」等字）、峰牌香煙2 包，盛志佳當時躲藏在車號
    QF-8787 號紅色箱型車下方，將身上不具殺傷力之改造手槍
    1 支插在該車底盤藏放後，趁隙逃逸。警方復循線於96年11
    月30日上午10時20分許，在高雄市前金區○○○路245 號前
    拘提盛志佳到案，盛志佳遂於同日下午5 時50分許，帶同警
    方前往彰化市○○○路102 號旁，在上開箱型車下方查扣不
    具殺傷力之改造手槍1 支、不具殺傷力之子彈1 顆。
    理  由
一、認定犯罪事實所憑之證據及理由
  (一)按被告以外之人（包括證人、鑑定人、告訴人、被害人及共
    同被告等）於審判外之陳述雖不符刑事訴訟法第159 條之1
    至之4 等四條之規定，而經當事人於審判程序同意作為證據
    ，法院審酌該言詞陳述或書面陳述作成時之情況，認為適當
    者，亦得為證據；當事人、代理人或辯護人於法院調查證據
    時，知有刑事訴訟法第159 條第1 項不得為證據之情形，而
    未於言詞辯論終結前聲明異議者，視為有前項之同意，同法
    第159 條之5 定有明文。其立法意旨在於傳聞證據未經當事
    人之反對詰問予以核實，原則上先予排除，惟若當事人已放
    棄反對詰問權，於審判程序中表明同意該等傳聞證據可作為
    證據；或於言詞辯論終結前未聲明異議，基於尊重當事人對
    傳聞證據之處分權，及證據資料愈豐富，愈有助於真實發見
    之理念，且強化言詞辯論主義，使訴訟程序得以順暢進行，
    上開傳聞證據亦均具有證據能力。本件被害人丙○○曾於警
    詢中為指述，其性質屬傳聞證據，且其未再於本院審理中為
    陳述，且查無符合同法第159 條之1 至之4 等前四條之情形
    ，惟其警詢筆錄內容，經本院於審理時予以提示並告以要旨
    ，且經檢察官、辯護人及被告2 人表示意見。當事人或辯護
    人已知上述筆錄乃傳聞證據，且均未於言詞辯論終結前對該
    等筆錄內容異議，已擬制同意其有證據能力，本院審酌上開
    筆錄作成時，較無人情施壓或干擾，亦無不當取供之情形，
    認為以之作為本案之證據亦屬適當，是其於警詢中之證言應
    具有證據能力，合先敘明。
  (二)上開犯罪事實二、三業據被告甲○○坦承不諱，被告盛志佳
    則僅坦承犯罪事實二之犯行。
  (三)證人即被害人乙○○於警詢中及本院審理時就其被強盜車牌
    號碼W5-1298 號自用小客車之事實經過，及被害人丙○○於
    警詢中就其被強盜財物之事實經過，均指證甚詳。
  (四)並有彰化縣警察局彰化分局96年9 月18日5 時05分搜索扣押
    筆錄、96年11月30日17時50分扣押筆錄各1 份、扣押物品目
    錄表2 份、贓物認領保管單2 張、全家便利商店監視錄影翻
    拍照片10張、內政部警政署刑事警察局96年12月25日刑鑑字
    第0960189809號槍彈鑑定書1 份在卷可稽，及鴨舌帽2 頂、
    棉質手套3 雙、口罩2 個、黑色膠帶1 卷、電擊棒1 支、伸
    縮警棍1 支、紅包袋1 個及不具殺傷力之改造手槍1 支扣案
    可資佐證。
二、對被告辯解之判斷：
  (一)被告盛志佳部分：
  1.被告盛志佳矢口否認犯罪事實三之犯行，辯稱：被告甲○○
    叫伊把車子停在「全家便利商店」門口，說要進去該店買香
    煙，叫伊在車上等，伊不知被告甲○○在店內強盜財物，事
    後亦未與被告甲○○分贓云云。另被告盛志佳雖坦承犯罪事
    實二之犯行，但辯稱其係受被告甲○○連累，是甲○○提議
    強盜該車輛云云。
  2.證人即被告甲○○於本院97年4 月16日審理時證稱：「因為
    盛志佳以前住在臺中，對台中路線很熟悉，所以盛志佳說要
    到臺中作案。」、「是盛志佳先提議要行搶一台交通工具，
    我附議。」、「盛志佳對被害人亮槍，押住被害人腹部，叫
    他移座，然後我坐在副駕駛座後面，就是被害人後面。」、
    「他叫我押被害人，就是持槍比著被害人身體後面。我坐在
    被害人後面，我手舉高，槍則指著被害人肩膀。」、「都是
    盛志佳對被害人說話。盛志佳問被害人身上有無錢、交出來
    。」、「當時是由盛志佳開車，因為被害人說沒有錢，所以
    就將被害人趕下車。後來盛志佳說這個人沒有錢，就提議要
    去行搶超商，我被盛志佳恐嚇，如果不去，要拿刀砍我，所
    以我只好跟盛志佳去行搶超商。... ，盛志佳說我們身上都
    沒有錢，無法回去臺北，要脅我，如果不去行搶，要把我丟
    在山上。」等語甚詳。
  3.警方於96年9 月18日查獲被告甲○○時，並未扣得其強盜所
    得之現金9,750元，雖證人即被告甲○○於本院97年4 月16
    日審理時證稱：「我要拿錢、香煙給盛志佳，但他不要。他
    說他要抽『七星』的，我搶到的是『峰』牌香煙，錢的部分
    ，盛志佳說先不要分，先放在車子置物箱，晚一點再分。」
    等語，惟被告甲○○於96年9 月18日警詢時即供稱：我於上
    車時將搶得之現金都交給「阿佳」，「阿佳」有說事後再分
    錢，而香煙則放在車上；且其同日及同年10月23日偵訊時均
    結證稱：其沒有分到搶得的9750元，全部都拿給被告盛志佳
    等語。俟被告盛志佳到案後，與甲○○於96年12月19日偵訊
    時進行對質，甲○○於該次偵訊時改稱伊好像將搶得之錢弄
    丟了云云，經檢察官質問何以所述與先前之陳述不符，其供
    稱：「我剛剛從看守所上車遇到盛志佳，有詢問盛志佳，他
    表示他當時沒有拿到錢，所以可能是我之前訊問時的精神狀
    況不好，所以記錯了。」、「我在車上跟盛志佳坐對面，盛
    志佳跟我講說1 個人扛或2 人扛」、「是盛志佳說1 個扛比
    較輕，2 個人扛比較重」等語；於本院97年4 月16日審理時
    復供稱：「警訊後，盛志佳為警抓到，檢察官提訊我、盛志
    佳時，我問阿佳錢有無放在你那邊，阿佳說沒有在他那邊，
    所以我心想可能是我太緊張，將錢弄丟了，所以我今日才說
    放在置物箱。警察後來並沒有找到錢，錢不見了。我懷疑可
    能是我於躲警察時弄掉的。」等語，足認被告甲○○與盛志
    佳在提訊過程碰面後，其證詞已受到被告盛志佳之干擾，應
    認其96年9 月18日警詢、偵訊及96年10月23日偵訊時之證述
    方與事實相符。
  3.證人即被害人乙○○於本院97年4 月16日審理時證稱：「當
    時盛志佳詢問我身上有沒有錢，我說我沒有，我說我身上只
    有剩下50元，後來盛志佳說他要2 萬元，我說我真的沒有錢
    ，盛志佳叫我想辦法、打電話回家。我後來有打電話回家，
    我弟弟接電話，我說我需要2 萬元，叫我弟弟拿2 萬元到大
    肚山華山路，結果我弟弟也聽不懂，沒有拿錢過來。我當時
    沒有說什麼原因需要錢，我弟弟也聽不懂。我當時是在華山
    路那邊打電話給我弟弟，打完電話，我們在華山路等，等了
    幾十分鐘，沒有送錢過來，所以盛志佳將車子開往中港路、
    靠近中棲路那邊，然後在中棲路放我下車，叫我自己想辦法
    回家。」、「大部分都是盛志佳跟我說話。就是說叫我去跟
    家人要錢，然後說要拿我的車去典當，後來找不到當舖，才
    沒有典當。」、「甲○○於車上大部分都沒有說話。頂多跟
    著說話而已，就是說要錢。」等語；被害人丙○○則於警詢
    中指稱：另一名嫌犯駕駛車號W5-1298 號白色自用小客車在
    超商外面等候，嫌犯行搶成功後共乘該部自用小客車逃逸等
    語。經核其二人之證述與證人即被告甲○○之證述相符，足
    認其等所述均屬事實，堪可採信。
  4.由卷內所附之全家便利商店監視錄影翻拍相片可知，被告盛
    志佳駕駛車牌號碼W5-1298 號自用小客車，停在該店門口把
    風接應，且被告甲○○係戴米色鴨舌帽、橫條紋口罩、白色
    棉質手套，手持改造手槍走入店內，被告盛志佳見此情狀，
    豈有可能不知甲○○係要進入店內強盜財物，佐以被告甲○○於96年12月19日偵訊時結證稱：被害人乙○○下車後，伊
    就將槍還給被告盛志佳，後來準備去搶超商時，盛志佳又在
    車上將槍、手套、口罩交給伊等語，又於本院97年4 月16日
    審理時證稱：「盛志佳拿槍、口罩、手套給我，叫我戴口罩
    、手套進入行搶，所以我在車上就戴好手套、口罩。盛志佳
    說他人很累，要在車上等我，所以他將車停在超商門口，在
    車上等我。」等語甚詳。甲○○所持之玩具手槍及戴用之手
    套、口罩均係被告盛志佳在車上交付，且被告盛志佳於本院
    97年4 月16日審理時自承橫條紋口罩係其所有，足證被告盛
    志佳就強盜全家便利商店之犯行，與被告甲○○確有犯意之
    聯絡。
  5.綜上所述，被告盛志佳所辯稱均非可採，其犯行堪以認定。
 (二)被告甲○○部分：
  1.被告甲○○辯稱：伊患有精神分裂症，於96年9 月17日、18
    日兩天都沒有睡覺，精神狀況不佳，又有幻聽，聽到有人叫
    伊去做壞事，如果不聽話就要砍伊云云。
  2.經本院囑託行政院衛生署草屯療養院對被告甲○○行為時之
    精神狀態進行鑑定，該院鑑定結果如下：「綜合以上丁員之
    個人生活史及病史、身體檢查及神經學檢查、腦電波及實驗
    室檢查、心理測驗及精神狀態檢查。本院認為丁員可能僅弱
    智，未達智能不足。從其自我獨立生活、交女友、且偕友犯
    案及卷宗所載犯案計劃，犯案行為，與共犯合作無間，以及
    鑑定所見，本院認為丁員沒有因精神障礙或其他心智缺陷，
    致不能或顯著降低辯識行為違法或辨識行為之能力」，此有
    該院97年1 月30日草療精字第0374號函在卷可稽。本院審酌
    被告甲○○犯案之過程，及其在警詢、偵訊及本院審理時陳
    述之情形，認為上開鑑定意見應屬可採，被告甲○○雖屬弱
    智，但其行為時並無不能或顯著降低辨識其行為違法或欠缺
    依其辨識而行為之能力等情狀，其所辯應非可採。
三、論罪科刑之理由
  (一)被告二人行為時所攜帶之電擊棒、伸縮警棍，客觀上均可作
    為兇器使用，核其二人就犯罪事實二、三所為，均係犯刑法
    第330 條第1 項之攜帶兇器強盜罪。
  (二)被告二人就上開犯罪事實二之犯行，有犯意聯絡及行為分擔
    ；就犯罪事實三之犯行，有犯意聯絡，並推由被告甲○○下
    手實行，均為共同正犯。
  (三)被告甲○○曾犯竊盜罪，經法院分別判處有期徒刑8 月及10
    月確定，經裁定應執行刑為有期徒刑1 年5 月，於95年8 月
    24日執行完畢，有臺灣高等法院被告前案紀錄表在卷可按，
    其人受徒刑之執行完畢後，5 年以內故意再犯本件有期徒刑
    以上之罪，為累犯，應依刑法第47條第1 項之規定加重其刑
    。
  (四)被告二人所犯兩次攜帶兇器強盜罪，犯意各別，均應分論併
    罰。
  (五)審酌被告二人於深夜時刻，攜帶兇器強盜他人財物，對社會
    治安之危害非輕；被告甲○○坦承犯行，頗有悔意，犯罪後
    態度堪稱良好；及此二次強盜犯行實際上均由被告盛志佳提
    議，惟被告盛志佳為警拘提到案後，卻一再推諉卸責予弱智
    之被告甲○○，顯見其毫無悔意，惡性非輕等一切情狀，各
    量處如主文所示之刑，並均定其應執行刑。
  (六)扣案之黑色鴨舌帽1 頂、橫條紋口罩1 個、不具殺傷力之改
    造手槍1 支及紅包袋1 個係被告盛志佳所有，供犯罪所用之
    物；米色鴨舌帽1 頂及黑色口罩1 個係被告甲○○所有，供
    犯罪所用之物；電擊棒1 支及伸縮警棍1 支係被告甲○○所
    有，預備供犯罪所用之物；黑色膠帶1 捲、棉質手套3 雙係
    被告甲○○、盛志佳共有，黑色膠帶1 捲係預備供犯罪所用
    之物，棉質手套3 雙則係供犯罪所用之物，業據其二人供述
    在卷，爰均依刑法第38條第1 項第2 款之規定，併予宣告沒
    收。扣案之彈殼5 顆、不具殺傷力之子彈1 顆均係被告盛志
    佳所有，但非供本件犯罪所用之物，爰不予宣告沒收。
四、適用之法律
  (一)刑事訴訟法第299條第1項前段。
  (二)刑法第28條、第330 條第1 項、第47條第1 項、第51條第5
    款、第38條第1 項第2 款。
中    華    民    國    97    年    4     月    30    日
                刑事第八庭  審判長法  官  林慧英
                                  法  官  簡源希
                                  法  官  陳慧珊
上正本證明與原本無異。
如不服本判決，應於判決送達後10日內向本院提出上訴狀（應附
繕本），上訴於臺灣高等法院臺中分院。
                                  書記官  施玉卿
中    華    民    國    97    年    4     月    30    日
【附錄本案論罪科刑法條】
刑法第330條第1項：
犯強盜罪而有第 321 條第 1 項各款情形之一者，處 7 年以上有
期徒刑。
（刑法第321條第1項第3款：攜帶兇器而犯之者。）


司法院資訊處製作；財團法人民間司法改革基金會備份。
